臺灣高等法院刑事裁定
110年度抗字第463號
抗  告  人  臺灣臺北地方檢察署檢察官
受  刑  人  劉育昇


上列抗告人因聲請定其應執行刑案件，不服臺灣臺北地方法院中
華民國110年2月8日裁定（110年度聲字第269號），提起抗告，
本院裁定如下：
    主  文
原裁定撤銷，發回臺灣臺北地方法院。
    理  由
一、原裁定意旨略以：受刑人甲○○因犯如附表所示之罪，業經判
    處如附表所示之刑，並於附表所示之日期分別確定，且原審
    為各該犯罪事實最後判決之法院，有本院被告前案紀錄表及
    各該刑事判決在卷可稽。又如附表編號4至8所示之各罪刑均
    係不得易科罰金之罪，而如附表編號1至3所示之罪刑則均係
    得易科罰金之罪，依刑法第50條第1項但書之規定不併合處
    罰之，惟受刑人業已請求檢察官就上開各罪合併聲請定應執
    行刑，此有受刑人是否聲請定應執行刑調查表影本1紙在卷
    足憑。經審核受刑人所犯如附表所示各罪，附表編號1至3部
    分較早判決確定，而附表編號4至8部分確係受刑人於前揭判
    決確定日以前所犯，檢察官前揭聲請，核無不合，應予准許
    。爰本於罪責相當原則之要求，綜合斟酌受刑人上開各次犯
    行之犯罪類型、法益侵害種類、犯罪行為態樣、應受非難責
    任程度及對其施以矯正必要性，復參酌附表所示各罪宣告刑
    總和上限、各刑中最長期者、附表編號1至3部分業經定應執
    行有期徒刑9月、附表編號4、5部分業經定應執行有期徒刑1
    年8月等情，依刑法第51條第5款之規定，定其應執行有期徒
    刑3年6月等語。
二、抗告意旨略以：受刑人如原裁定附表編號1至8案件，合計總
    刑期為6年2月（抗告書誤載為6年4月），而原裁定將上開各
    刑期定應執行有期徒刑3年6月，顯不合比例原則，實對受刑
    人給予過度之刑罰折扣，無法反應受刑人反覆多次犯行之嚴
    重性，與刑罰公平性、比例原則及公平正義原則違背，是其
    裁量權之行使尚非妥適。綜上，爰請求撤銷原裁定，更為適
    法裁定等語。
三、按法律上屬於自由裁量之事項，並非概無法律性之拘束。法
    院就自由裁量權之行使，除不得逾越法律所規定範圍之外部
    性界限外，尚應受比例原則、公平正義原則之規範，謹守法
    律秩序之理念，體察法律之規範目的，使其結果實質正當，
    合於裁量之內部性界限，俾與立法本旨相契合。刑法第五十
    一條第五款規定數罪併罰，宣告多數有期徒刑者，應於各刑
    中之最長期以上，各刑合併之刑期以下，定其應執行之刑期
    ，但不得逾三十年，其就數罪併罰，固非採併科主義，而係
    採限制加重主義，就俱發各罪中，以最重之宣告刑為基礎，
    由法院參酌他罪之宣告刑，裁量加重定之，且不得逾法定之
    三十年最高限制，此即外部性界限。然上揭定其應執行刑，
    既屬刑法賦予法院自由裁量之事項，其應受內部性界限之拘
    束，要屬當然。而刑法修正將連續犯、常業犯規定悉予刪除
    ，考其立法目的，係基於刑罰公平原則考量，杜絕僥倖犯罪
    心理，並避免鼓勵犯罪之誤解，乃改採一行為一罪一罰。是
    定其刑期時，除仍應就各別刑罰規範之目的、輕重罪間體系
    之平衡、整體犯罪非難評價、各行為彼此間之偶發性、與被
    告前科之關聯性、各行為所侵害法益之專屬性或同一性、數
    罪對法益侵害之加重效應、罪數所反映之被告人格特性與犯
    罪傾向、社會對特定犯罪（例如一再殺人或販毒行為）處罰
    之期待等，為綜合判斷外，尤須參酌上開實現刑罰公平性，
    以杜絕僥倖、減少犯罪之立法意旨，為妥適之裁量，倘違背
    此內部性界限，即屬權力濫用之違法（最高法院 98年度台
    上字第1942號刑事判決意旨參照）。
四、原裁定就受刑人所犯如附表編號1至8所示之罪，定其應執行
    有期徒刑3年6月，固在各宣告刑最長期（有期徒刑1年4月）
    以上、各宣告刑合併刑期（有期徒刑7年2月）以下，且在曾
    經定應執行刑之總刑度加計未曾定刑之各罪刑度範圍內（有
    期徒刑6年2月），惟受刑人所犯如附表編號1至8所示之罪，
    分係幫助犯詐欺取財罪、施用第二級毒品罪，加重詐欺取財
    罪，各罪罪質、侵害法益、犯罪情節等尚非均同，而編號4
    至8所示之罪固均係犯加重詐欺取財罪，然分係侵害不同被
    害人之財產法益之罪，且在民國106年7、8月間，一再反覆
    實行，其定應執行刑之考量自應有別於數次戕害自己身體健
    康法益之施用毒品罪刑，以貫徹罪刑相當原則，並維護公平
    正義。惟原裁定未詳敘具體理由，僅抽像酙酌受刑人上開各
    次犯行之犯罪類型、法益侵害種類、犯罪行為態樣、應受非
    難責任程度及對其施以矯正必要性等，遽定其應執行有期徒
    刑3年6月，顯不合比例原則，無法反應受刑人反覆多次犯行
    之嚴重性，而與刑罰相當性、比例原則及公平正義原則有悖
    。抗告意旨執此指摘原裁定不當，非無理由，為兼顧受刑人
    之審級利益，爰將原裁定撤銷，發回原審法院更為適法之處
    理。
五、至原審法院於更定執行刑時，自應妥適審慎考量被告實際已
    執行之刑期(包括縮刑日數)，以及數罪定應執行刑後所餘應
    執行之刑期，避免造成所定之應執行刑低於已執行完畢之刑
    期，始為妥適，附此敘明。　　
據上論斷，應依刑事訴訟法第413條前段，裁定如主文。
中　　華　　民　　國　　110 　年　　3 　　月　　22　　日
                  刑事第十九庭  審判長法　官  曾淑華
                                      法　官  許文章
                                      法　官  陳文貴
以上正本證明與原本無異。
如不服本裁定，應於收受送達後五日內向本院提出抗告狀。
                                      書記官  俞妙樺
中　　華　　民　　國　　110 　年　　3 　　月　　22　　日




附表
編            號  1 2 3 罪            名     幫助犯詐欺取財罪    施用第二級毒品罪    施用第二級毒品罪 宣     告     刑  有期徒刑4月 有期徒刑3月 有期徒刑3月 犯   罪   日  期  105年10月19日至106年3月13日 106年5月3日21時38分許回溯96小時內某時 106年6月19日23時55分許回溯96小時內某時 偵   查   機  關年   度   案  號  彰化地檢106年度偵字第2699、5444號 彰化地檢106年度毒偵字第1959號 彰化地檢106年度毒偵字第1247號 最  後   事實審 法    院 彰化地院 彰化地院 彰化地院  案    號 106年度簡字第1878號 106年度簡字第2611號 106年度簡字第2610號  判決日期 106年11月20日 106年11月21日 106年11月21日 確  定   判  決 法    院 彰化地院 彰化地院 彰化地院  案    號 106年度簡字第1878號 106年度簡字第2611號 106年度簡字第2610號  判    決確定日期 106年12月12日 106年12月12日 106年12月12日 是否為得易科罰金之案件           是          是          是 備            註  彰化地檢106年度執字第7529號 彰化地檢106年度執字第7528號 彰化地檢106年度執字第7552號   編號1至3所示之罪，曾經彰化地院107年度聲字第66號裁定定應執行有期徒刑9月   














編            號  4 5 6 罪            名     加重詐欺取財罪   加重詐欺取財罪     加重詐欺取財罪 宣     告     刑  有期徒刑1年4月 有期徒刑1年3月 有期徒刑1年3月 犯   罪   日  期  106年7月28日 106年8月9日 106年7月24日 偵   查   機  關年   度   案  號  新北地檢106年度偵字第25027號 新北地檢106年度偵字第25027號 新北地檢106年度偵字第28412號 最  後   事實審 法    院 新北地院 新北地院 新北地院  案    號 106年度訴字第754號 106年度訴字第754號 106年度審訴字第1567號  判決日期 106年11月21日 106年11月21日 106年11月28日 確  定   判  決 法    院 新北地院 新北地院 新北地院  案    號 106年度訴字第754號 106年度訴字第754號 106年度審訴字第1567號  判    決確定日期 107年3月14日 107年3月14日 107年3月14日 是否為得易科罰金之案件           否          否          否 備            註  新北地檢107年度執他字第1030號 新北地檢107年度執他字第1030號 新北地檢107年度執字第5079號   編號4、5所示之罪，曾經新北地院106年度訴字第754號判決定應執行有期徒刑1年8月   

  
　
　
　
　
　
　
　
　
　
　
　
　

編            號  7 8 （以下空白） 罪            名     加重詐欺取財罪     加重詐欺取財罪  宣     告     刑  有期徒刑1年3月 有期徒刑1年3月  犯   罪   日  期  106年7月12日 106年7月18日  偵   查   機  關年   度   案  號  新北地檢106年度少連偵字第446號 臺北地檢106年度偵字第21828號  最  後   事實審 法    院 新北地院 臺北地院   案    號 107年度審訴字第41號 106年度審訴字第940號   判決日期 107年2月13日 107年3月16日  確  定   判  決 法    院 新北地院 臺北地院   案    號 107年度審訴字第41號 106年度審訴字第940號   判    決確定日期 107年3月26日 107年4月10日  是否為得易科罰金之案件           否          否  備            註  新北地檢107年度執字第7742號 臺北地檢107年度執字第2761號